臺灣高雄地方法院刑事判決　　　　　　　94年度訴字第2571號
公　訴　人　臺灣高雄地方法院檢察署檢察官
被　　　告　甲○○
指定辯護人　本院公設辯護人戊○○
上列被告因強盜案件，經檢察官提起公訴（94年度偵字第12110
號），本院判決如下：
    主  文
甲○○竊盜，累犯，處有期徒刑伍月，如易科罰金，以參佰元折
算壹日。
    事  實
一、甲○○曾於民國91年間，因竊盜案件，經本院以91年度簡字
    第359 號判決判處有期徒刑4 月確定，於91年11月26日易科
    罰金執行完畢。詎仍不知悔改，於94年5 月24日18時5 分許
    ，騎乘車牌號碼OOY-339 號機車，行經高雄市○○區○○里
    ○○街61號前時，因見停放該處車牌號碼ZF-0437 號自小貨
    車之車門未關，且車上無人，有機可逞，竟基於意圖為自己
    不法所有之竊盜犯意，徒手竊取丁○○所有置放於該自小貨
    車內之七星牌香煙2箱（價值約新台幣﹝下同﹞48000元），
    得手後騎乘機車欲離去之際，適為丁○○之兄丙○○發現並
    自後趕上，而遭丙○○當場制伏並報警逮獲。
二、案經高雄市政府警察局楠梓分局報請臺灣高雄地方法院檢察
    署檢察官偵查起訴。
    理  由
壹、證據能力方面：
  (一)按「訊問被告，應全程連續錄音；必要時，並應全程連續錄
    影。但有急迫情況且經記明筆錄者，不在此限。筆錄內所載
    之被告陳述與錄音或錄影之內容不符者，除有前項但書情形
    外，其不符之部分，不得作為證據。第1 項錄音、錄影資料
    之保管方法，分別由司法院、行政院定之」、「本章之規定
    ，於司法警察官或司法警察詢問犯罪嫌疑人時，準用之」，
    刑事訴訟法第100 條之1 及第100 條之2 分別定有明文。本
    件檢察官引以為證據之被告警詢筆錄之自白，被告及辯護人
    均辯稱：該筆錄關於被告與被害人發生扭打部分自白之記載
    與被告之陳述並不相符，應無證據能力等語。經查：被告於
    94年5 月24日之警詢筆錄固載有：「．．．我看到車上有香
    菸臨時起意偷香菸（七星），得手後要騎機車逃離時被丙○○發現追上來把我拖倒後發生扭打後，被趕到的警察當場逮
    捕」、「丙○○發現以後，我騎機車要逃離，可是他抓住我
    機車使我摔倒，與我發生扭打」等文（見警卷第2 至3 頁）
    ，惟經本院於94年9 月26日審判期日當庭勘驗上開警詢筆錄
    錄音帶之結果，被告於警詢時雖供承其確因竊取香煙而遭證
    人丙○○發現自後追趕並逮獲之事實，然始終否認有何騎乘
    機車拖行證人丙○○，以及於遭逮獲後與證人丙○○發生扭
    打之行為，而係陳述：當時係被害人（即證人丙○○）將伊
    所騎乘之機車拉倒，伊並未與被害人打架，伊沒有打被害人
    ，係伊被被害人踹，被被害人打等語，有本院勘驗筆錄在卷
    可稽（見本院94年9 月26日審判筆錄第11頁），足見被告警
    詢筆錄上述關於被告於遭證人丙○○追捕過程中，與證人丙○○發生扭打之記載，確與其於警詢時之陳述不符，揆諸上
    揭規定，此不符之部分自不得作為證據。
  (二)次按被告以外之人於檢察事務官、司法警察官或司法警察調
    查中所為之陳述，與審判中不符時，其先前之陳述具有較可
    信之特別情況，且為證明犯罪事實存否所必要者，得為證據
    ，刑事訴訟法第159 條之2 定有明文。查證人丙○○之警詢
    筆錄雖記載：伊發現被告竊取香煙騎上機車要逃跑後，即立
    即抓住被告之身體及機車，被告見狀後乃猛加油門欲逃離現
    場，伊整個人遂遭拖行近20公尺後，被告始被伊拖下車，是
    以伊即上前抓住被告，當伊與被告均摔倒在地發生扭打時，
    員警隨即趕到逮捕被告等文（見警卷第6 頁），惟證人丙○○於本院審理時結證：當時伊猛力抓住被告行進中之機車，
    當然會跟著往前滑一小段距離，但根本沒有將近20公尺，伊
    警詢筆錄記載伊稱整個人被拖行將近20公尺，應係警察沒有
    聽清楚所致，不然伊膝蓋不可能僅有一點擦傷，且被告摔倒
    在地後，伊馬上壓住被告，伊並未與被告發生扭打，伊警詢
    筆錄所載伊與被告發生扭打等文，則應係警察自己加上去的
    等語（見本院94年9 月26日審判筆錄第5 至6 頁），則證人
    丙○○既已明確陳述其上開警詢筆錄之記載，或係製作筆錄
    之員警未清楚聽聞所致，甚或係員警自行加記者，依刑事訴
    訟法第159 條之2 規定之反面解釋，在在足認證人丙○○於
    警詢中之陳述應乏特別憑信性，自不得作為證據。
  (三)另按被告以外之人於審判外之陳述，雖不符同法第159 條之
    1 至之4 規定，而經當事人於審判程序同意作為證據，法院
    審酌該言詞陳述或書面陳述作成時之情況，認為適當者，亦
    得為證據；又當事人、代理人或辯護人於法院調查證據時，
    知有第159 條第1 項不得為證據之情形，而未於言詞辯論終
    結前聲明異議者，視為有前項之同意，刑事訴訟法159 條之
    5 固定有明文。惟前揭規定，係以被告以外之人於審判外之
    陳述不符合同法第159 條之1 至第159 條之4 有關傳聞法則
    例外規定之情形，且該陳述須經法院審酌作成時之情況，認
    為適當時，始有其適用。此所謂「審酌該陳述作成時之情況
    ，認為適當」者，係指依各該審判外供述證據製作當時之過
    程、內容、功能等情況，是否具備合法可信之適當性保障，
    加以綜合判斷而言；倘法院審酌結果，認為該違背法定程序
    屬證據相對排除法則，但其情節重大，或其可信度明顯過低
    之情事者，即應認其欠缺適當性，仍不具證據能力，而不得
    作為證據。至同法第158 條之3 規定：「證人、鑑定人依法
    應具結而未具結者，其證言或鑑定意見，不得作為證據」，
    其立法理由乃在擔保該證言或鑑定意見，係據實陳述或公正
    誠實之可信性，故未依法具結者，依證據絕對排除法則，當
    然無證據能力，而不得作為證據，自不得因當事人於審判程
    序之同意，逕認該未經具結之證言或鑑定意見，亦得作為證
    據，此於適用同法條即第159 條之5 第2 項所定「視為有前
    項之同意」之情形者，亦應受上揭第158 條之3 規定之限制
    。查證人丙○○於檢察官偵查中之證詞（見偵查卷第17至18
    頁），並未具結擔保其證詞之可信性，依法不具證據能力，
    縱使檢察官、辯護人及被告於本案言詞辯論終結前，未針對
    此聲明異議，仍不得作為證據。
貳、實體方面：
一、上揭犯罪事實，業據被告甲○○於偵查及本院審理時坦承不
    諱（見警卷第1 至3 頁、偵查卷第9 頁、第16至17頁、本院
    94 年9月7 日準備程序筆錄第2 頁、94年9 月26日審判筆錄
    第14至15頁），核與證人丙○○於本院審理時證述目睹其弟
    丁○○所有香煙遭竊之情節大致相符（見本院94年9 月26日
    審判筆錄第3 至8 頁），復有高雄市政府警察局楠梓分局扣
    押筆錄、扣押物品目錄表（見警卷第8 至11頁）、贓物認領
    保管單（見警卷第13頁）各1 份及查獲照片6 幀（見警卷第
    14至16頁）在卷可稽，是被告此部分之任意性自白核與事實
    相符，堪予採信。本案事證明確，被告上開竊盜犯行洵堪認
    定，應予依法論科。
二、核被告所為，係犯刑法第320 條第1 項之竊盜罪。公訴意旨
    雖謂：被告於上述時、地竊得香煙得手後欲載離之際，適為
    證人丙○○發現上前拉住其機車車身欲取回香煙，被告為防
    護贓物並脫免逮捕，竟猛加油門將丙○○在地上拖行約20公
    尺，而施以強暴，致丙○○受有右腳膝蓋受傷，因認被告所
    為係犯刑法第329 條之準強盜罪嫌云云。惟按刑法第329 條
    之準強盜罪，係以竊盜或搶奪，因防護贓物、脫免逮捕或湮
    滅罪證，而當場施以強暴脅迫，為構成要件，而所謂強暴，
    謂直接或間接對於人之身體施以暴力，壓制被害人之抗拒，
    或使被害人處於不能抗拒之狀態，苟行為人僅有消極逃逸行
    為，即難認有積極行為而達於強暴脅迫之程度，自無成立該
    罪之餘地（最高法院43年臺上字第670 號及82年臺上字第38
    42號判決參照）。訊據被告堅決否認有何對丙○○施以強暴
    之準強盜犯行，辯稱：伊並未以騎乘機車猛加油門之方式，
    將丙○○在地上脫行約20公尺，亦未與丙○○發生扭打，係
    丙○○自後將伊機車拉倒，伊跌落在地，丙○○即將伊壓制
    在地，當時伊已受傷，毫無反抗能力等語。查證人丙○○於
    案發當日確實受有右腳膝蓋擦傷之傷害之事實，固有長春醫
    院診斷證明書1 紙（見偵查卷第13-1頁）在卷足參，然倘被
    告確有以猛加機車油門將丙○○在地拖行約20公尺之方式，
    對丙○○施以強暴行為，證人丙○○是否可能僅受有如上揭
    右腳膝蓋擦傷之傷害，已非無疑，自難憑證人丙○○受有前
    述傷害即認被告確有公訴人所指之準強盜行為；再證人丙○○於本院審理時證述：被告於前揭時地竊取伊弟弟丁○○所
    有放置於自小貨車內之香煙時，伊正與丁○○送貨至保齡球
    館內，當時伊回頭發現被告正在行竊，即衝出來並喊「賊」
    ，被告聽到後馬上跳至機車上加油離開，伊乃追上抓住被告
    行進中之機車後支架，當時被告並未再加足油門，而伊則猛
    力左右搖晃被告機車，被告機車遂失去重心倒地，伊跟著跌
    倒在地，伊見到被告摔倒在地後，趴在地上爬不起來，伊立
    即衝過去將被告的手反坳至背後，再以一腳膝蓋抵住被告後
    背，一腳膝蓋壓住被告頭部之姿勢，壓制被告，過程中被告
    並無反抗，僅拜託伊不要抓他，放開他，伊於警詢時並未稱
    整個人遭被告拖行將近20公尺，伊當時猛力抓住被告行進中
    之機車，當然會跟著往前滑一小段距離，但沒有將近20公尺
    ，否則伊膝蓋不可能僅受有一點擦傷，伊本來不想驗傷，警
    察硬叫伊去驗傷，伊才去驗傷，伊警詢筆錄記載伊遭拖行近
    20 公 尺，應係警察自己沒有聽清楚，至於伊警詢筆錄所載
    伊與被告於摔倒在地後發生扭打等文，則係警察自己加記等
    語明確（見本院94年9 月26日審判筆錄第3 至8 頁），是以
    被告於竊得前開香煙得手後欲離去之際，並未有公訴人所指
    以猛加機車油門將證人丙○○拖行近20公尺或與證人丙○○
    發生扭打等直接或間接對證人丙○○之身體施以強暴之行為
    ，堪足認定。綜前所述，被告於竊得上開香煙之後立即騎乘
    機車駛離現場，應僅屬消極之逃逸行為，其既無何積極對證
    人丙○○施以強暴之行為可言，即難令負準強盜罪責。檢察
    官起訴法條尚有未洽，惟起訴之基本事實同一，本院自得變
    更檢察官起訴法條，予以審判。又被告前於91年間，因竊盜
    案件，經本院以91年度簡字第359 號判決判處有期徒刑4 月
    確定，於91年11月26日易科罰金執行完畢，有台灣高等法院
    被告前案紀錄表1 份在卷可考，其於5 年內再犯本件有期徒
    刑以上之罪，應依刑法第47條以累犯論處，並加重其刑。爰
    審酌被告曾有竊盜、贓物前科，甫於91年11月26日因竊盜案
    件易科罰金執行完畢，有本院被告院內索引卡紀錄表及台灣
    高等法院被告前案記錄表在卷可佐，其素行非佳，竟仍不知
    悔改，不思以正當途徑謀取所需，而以竊取他人財物之方式
    ，暨得不法財物，危害被害人財產及社會治安，惡性非輕，
    惟念其犯後坦承犯行，犯罪後態度尚可等一切情狀，量處如
    主文所示之刑，並諭知易科罰金之折算標準，以資懲儆。
據上論斷，應依刑事訴訟法第299條第 1項前段、第300條，刑法
第320 條第1 項、第47條、第41條第1 項前段，罰金罰鍰提高標
準條例第1 條前段、第2 條，判決如主文。
本案經檢察官乙○○到庭執行職務。
中　　華　　民　　國　　94　　年　　10　　月　　11　　日
                  刑事第十三庭  審判長法  官  洪碩垣
                                      法　官  張金柱
                                      法　官  劉惠娟
以上正本證明與原本無異。
如不服本判決，應於判決送達後10日內，向本院提出上訴狀。
中　　華　　民　　國　　94　　年　　10　　月　　11　　日
                                      書記官  陳素徵
附錄本案論罪科刑之法條全文：
中華民國刑法第320條
(普通竊盜罪、竊佔罪)
意圖為自己或第三人不法之所有，而竊取他人之動產者，為竊盜
罪，處 5 年以下有期徒刑、拘役或 500 元以下罰金。
意圖為自己或第三人不法之利益，而竊佔他人之不動產者，依前
項之規定處斷。
前二項之未遂犯罰之。
